【裁判字號】    97,上易,335
【裁判日期】    970515
【裁判案由】    妨害名譽
【裁判全文】
臺灣高等法院刑事判決                 97年度上易字第335號
上  訴  人
即  被  告  甲○○
選任辯護人  盧國勳  律師
選任辯護人  蔡行志  律師
上列上訴人因妨害名譽案件，不服臺灣臺北地方法院96年度易字
第2844號，中華民國97年1 月17日第一審判決（起訴案號：臺灣
臺北地方法院檢察署96年度偵字第15426 號），提起上訴，本院
判決如下：
    主  文
上訴駁回。
    事  實
一、甲○○無前科。自民國96年間4 月間起居住於臺北市中山區
    ○○○路2段28巷5號8樓，與居住於同棟7樓的乙○○○為鄰
    居。乙○○○屢以8 樓用水聲過大，要求甲○○改善。於96
    年6月25日22時許，乙○○○再度覺得8樓用水聲過大致其無
    法入睡，乃於當晚22時23分、28分、29分、32分連續以其家
    用之「00-00000000」號電話撥打甲○○按裝於8樓之「00-0
    0000000 」號電話溝通。甲○○的女兒邱琬晴及兒子接連接
    聽後向其解釋，但均不為乙○○○所接受。乙○○○乃親自
    上樓，按電鈴及徒手拍打鐵門要求開門。但甲○○之子、女
    因聞敲門聲感到害怕而未予開門，並立即通知甲○○返家。
    乙○○○見其等不予理睬，乃至一樓擬要求管理員以對講機
    與8 樓住戶溝通。甲○○此時剛好返回住處，待其開門準備
    進屋時，乙○○○亦跟隨上至8樓，二人在8樓門前相遇，並
    繼而為用水問題大聲爭吵，甲○○因不滿乙○○○先前屢在
    深夜撥打電話至其家中，影響子女的作息及讀書，而基於公
    然侮辱之犯意，在該大樓之其他住戶得以共聞共見之8 樓電
    梯間，以台語「幹你娘」之穢語辱罵乙○○○，足以生損害
    於乙○○○之名譽及社會評價。
二、案經乙○○○訴由臺北市政府警察局中山分局報告臺灣臺北
    地方法院檢察署檢察官偵查起訴。
    理  由
一、訊據被告甲○○固坦承於96年6 月25日23時許返家時，在其
    前開住處門口處，與告訴人乙○○○就用水聲一事發生爭執
    等情不諱，惟矢口否認有何公然侮辱之犯行，並辯稱: 當天
    我接到女兒的電話返家時，到家門口才開門，告訴人就上來
    ，告訴人反應說我們吵到她，我只是跟她解釋，每天做生意
    請她體諒，我並沒有罵告訴人三字經，我做生意那麼久了，
    不會講難聽的話。反而是告訴人罵我是否無父無母，且告訴
    人經常在深夜用電話騷擾等語。惟查:
  (一)上揭犯罪事實，業據證人即告訴人乙○○○於原審審理時結
    證: 當天我去樓上時，先是按電鈴門沒有開，後來我到1 樓
    請管理員幫我按對講機，管理員就告訴我說，8 樓的男主人
    剛上去，我就坐電梯上去。上去後看到被告站在門口，雙手
    插腰，問我找他何事，他很大聲的說要溝通什麼，我跟他說
    已經半夜了，要讓我睡覺，不要這樣吵，這是公寓不是做生
    意的場所，被告用手比我的額頭，還問我說我有用鐵鎚敲嗎
    ，罵我「幹你娘」，之後因為我先生聽到很大聲所以坐電梯
    上來，牽我坐電梯回7 樓等語。以及證人及告訴人配偶廖本
    魁於原審審理時結證: 當天因為覺得樓上好吵，我太太就想
    去溝通。我在7 樓家中聽到被告很大聲罵人，我趕緊上去坐
    電梯上8 樓。一出電梯看到被告右手食指指著我太太的額頭
    說「幹你娘」，我怕發生事情，我趕快把我太太拉回家等語
    在案。證人乙○○○、廖本魁二人就本件案發之經過情形，
    證述之內容大致相符，並無顯不一致之情況，質之被告對於
    其與告訴人乙○○○曾在前開時間，在8 樓電梯間因用水一
    事發生爭執，以及證人廖本魁曾至8 樓接走告訴人等情，均
    不爭執。足認證人乙○○○、廖本魁二人所言非虛，而可採
    信。又台語「幹你娘」一詞，係罵人的穢語，此為公眾所週
    知之事情，該詞客觀上已足以貶損告訴人之名譽、社會評價
    至為明確。
  (二)被告雖否認辱罵告訴人「幹你娘」之穢語，並於偵查中及原
    審審理時分別請求傳訊證人邱琬晴及林淑俐二人到庭作證。
    但查:
  (1)證人邱琬晴於偵查中固結證稱: 我爸爸回來，在鐵門外問我
    有什麼事，我講過程告訴我爸爸，樓下老太太就上來了，他
    就跟我爸爸說要教訓你的小孩，還是一直說使用浴室的事情
    ，我爸爸就跟他解釋使用浴室的事情，希望她可以體諒。對
    檢察官所詢: 被告有無對告訴人罵髒話部分，則回答稱: 沒
    有聽到，因為告訴人上來後我就進客廳了。對檢察官所詢：
    在客廳可否聽到他們說話的聲音? 答稱: 可以，但是我沒有
    聽的很清楚他們在說什麼等語（參偵卷第57頁，證人邱琬晴
    雖未於原審審理時到庭作證，但其於偵查中之證詞業經具結
    ，且客觀上亦無顯有不可信之情況，是依刑事訴訟法第 159
    條之1第2項規定，自得為證據，附此敘明。）。依證人邱琬
    晴之上開證詞，因其當時所處理之位置在屋內客廳，以致於
    其雖可以聽到被告與告訴人的對談聲音，但無法聽清楚被告
    與告訴人間之交談內容，證人邱琬晴既無法聽清楚被告與告
    訴人交談之內容，則其所為之上開證詞，尚不足以推翻證人
    乙○○○及廖本魁證詞之可信性。是證人邱琬晴之「沒有聽
    到」等語證詞，不足為被告有利認定之依據。
  (2)證人林淑俐部分，雖被告在偵查中未曾提及該位證人，並請
    求檢察官傳訊。但查，依證人乙○○○之證詞，其當天確實
    有看到一位成年女子在8 樓屋內。雖證人乙○○○堅稱所看
    到的應是被告的太太，而非證人林淑俐。但查，證人乙○○
    ○當時是站在門外，被告則半身站在門內，半身站在門外，
    另證人林淑俐則站在門內玄關處，玄關處未開燈，是證人乙
    ○○○在此一情況，可否清楚看到站在門內女子之長相，殊
    非無疑。且查，被告係在林森北路經營天仁茗茶，此為告訴
    人所不爭執。而卷附中華電話通聯紀錄顯示，告訴人以其家
    用之「00-00000000」撥打被告家用之「00-00000000」電話
    ，最後一通的時間為當晚22時32分。此有通聯紀錄在卷可稽
    （參偵卷第47頁）。告訴人撥打完電話後，又親自上樓喚叫
    被告子女開門，因不得其門而入，至1 樓找管理員時，被告
    即自外返家。足見被告當時確係勿忙離開店面趕回家中，衡
    情其應無充足的時間整理店內事務。參以告訴人自告訴初始
    亦未曾提過被告的配偶當時在場，是本院斟酌上開各情，認
    被告所辯: 其配偶留在店內收拾，未一起返家等語，應較可
    信。被告之配偶既未與被告一起返家，則告訴人當時所看到
    之成年女子，應為證人林淑俐無疑。告訴人質疑證人林淑俐
    當時不在場云云，即無可採。
  (3)證人林淑俐於原審審理時雖結證稱:96 年6月25日晚上8點回
    到宿舍，我10點多洗澡時，聽到好幾通電話，洗好出來問被
    告女兒是誰打電話，被告女兒說是7 樓太太打電話上來說為
    何一直在用水，接著我在晾衣服時，就有人按門鈴，本來小
    孩子要去開門，但是小孩子後來沒有開門，我就問小孩子為
    何沒有開門，他說是樓下的太太，當時有拍打門的聲音他不
    敢開門，他要先叫爸爸回來再開門。我晾好衣服回房間要休
    息，後來被告回來，是被告女兒去開門，過一下下我在房間
    就聽到很大聲的聲音，我就出來站在玄關那邊，看到被告一
    手拉著門要進來的樣子，被告與告訴人一直講洗澡的事情，
    被告試圖告訴告訴人我們的作息時間，這時候大家音量都有
    點大，樓下太太跟被告說我是70幾歲的老人家，你沒父沒母
    阿，你要尊重我。接著中間被告還是在解釋，後來聲音變小
    幾分鐘後，甲○○的太太回來告訴我說這件事情被告處理就
    好，叫我去休息。我沒有聽到被告辱罵告訴人等語。但證人
    林淑俐對檢察官所詢: 被告與告訴人發生爭執的過程是否全
    程在場一事，證稱: 前半段沒有聽到，因為我在房間裡面，
    最後面我進去之後也沒有聲音，也沒有看到廖本魁來接乙○
    ○○等語，另對辯護人所詢: 被告與告訴人大聲爭執時，你
    是否有聽清楚他們爭執什麼時，答稱: 只聽到音量，沒有辦
    法聽清楚內容等語。依證人林淑俐之上開證詞，其當時曾在
    房間、客廳、晾衣陽台及玄關處來回進出，且因其所站立的
    位置是在屋內，所以沒有辦法聽清楚被告與告訴人的爭執內
    容。證人林淑俐既無法聽清楚其二人爭執之內容，則縱其在
    當時未聽到被告曾以「幹你娘」之穢語辱罵告訴人，亦不足
    以作為被告有利認定之依據。
  (三)被告另辯稱: 告訴人及其家人經常在深夜撥打電話至8 樓住
    處一節。經查，卷附之中華電信所提供之通聯紀錄顯示，告
    訴人所使用之00000000電話在96年4 月19日5時57分、7時39
    分、96年6月17日2時59分、5時40分、96年6月25日22時23分
    、22時28分、22時29分、22時32分，及告訴人之子廖宜平所
    使用之0000000000號行動電話（該支電話係告訴人之子廖宜
    平所使用，此有廖宜平在偵查中具狀陳明擔任告訴人之輔佐
    人所提出之出狀上所留之聯絡電話可資佐證，參偵卷第17頁
    ）在96年6月24日1時58分、2時34分、5時52分、96年6 月25
    日2時33分、96年6月27日2時3分、96年8 月3日3時3分、3時
    43分、8時14分、96年8月6日3時14分、96年8月16日4時32分
    、4時33分、4時34分，均曾撥打電話至被告8 樓住處，此有
    通聯紀錄可稽（參偵卷第45- 48頁），告訴人及其子廖宜平
    ，確實經常在非一般人之作息時間，連續撥打電話至被告家
    中，足認被告此部分之所辯，尚非無稽，可以採信。惟縱告
    訴人及其家人有如上述經常在深夜時間不當撥打電話之行為
    ，使被告感覺受到告訴人及其子之電話干擾，被告亦不得任
    意出言公然辱罵他人。是被告仍不能因此解免其責。
  (四)綜上，被告於上開時、地，以「幹你娘」之穢語辱罵告訴人
    之犯行，事證明確洵堪認定。
  (五)至於被告之原審辯護人請求傳訊被告之配偶張惠珍部分。經
    查，被告自承其與告訴人發生爭執時，張惠珍並不在場（參
    原審97年1月4日審判筆錄第17頁），張惠珍在案發期間，既
    未在現場，則其並未當場聽聞本案發生之經過，自無從就本
    案之事實作證，是無調查之必要，附此敘明。
二、核被告所為係犯刑法第309條第1項之公然侮辱罪。原審適用
    刑法第309條第1項、第42條第3項前段，刑法施行法第1條之
    1 ，並審酌本案係導因於被告與告訴人所居住之大樓水管道
    隔音之設施不周，而致使用水時產生較大之聲響，影響大樓
    之居住安寧，告訴人就此一設施不周之狀況，理應透過全體
    所有權人共商解決之道方是，其不謀此途徑，連番於深夜一
    般人之睡眠時間，與其家人接續撥打電話至被告家中，在本
    件案發前之96年6月24日更連續撥打電話至96年6月25日凌晨
    時分，以致兩人於本件案發時點發生口角爭執，被告正值壯
    年，亦應理性說明解釋，或請房東出面處理房屋設備問題方
    是，但其竟捨此不為，而出言辱罵已年逾70歲之長者，亦殊
    有不當，惟被告並無前科，此有臺灣高等法院前案紀錄表在
    卷可稽，其素行良好等一切情狀，量處罰金新臺幣貳仟元，
    如易服勞役，以新臺幣壹仟元折算壹日。
三、經核原審認事用法均無不合，有關證據之取捨與適用亦無違
    經驗法則，被告上訴否認犯罪，指摘原審採證不當，核無理
    由，應予以駁回。
據上論斷，應依刑事訴訟法第368條，判決如主文。
本案經檢察官劉斐玲到庭執行職務。
中    華    民    國    97    年    5     月    15    日
            刑事第十一庭  審判長法  官  張連財
                                法  官  林明俊
                                法  官  楊照男
以上正本證明與原本無異。
不得上訴。
                                書記官  陳秋雄
中    華    民    國    97    年    5     月    15    日
附錄：本案論罪科刑法條全文
中華民國刑法第309條（公然侮辱罪）
公然侮辱人者，處拘役或300元以下罰金。
以強暴犯前項之罪者，處1年以下有期徒刑、拘役或500元以下罰
金。


司法院資訊處製作；財團法人民間司法改革基金會備份。
